臺灣臺南地方法院民事判決
111年度訴字第504號
原      告  日台再生能源有限公司

法定代理人  蘇鈺琦
訴訟代理人  廖于清律師
            楊詠誼律師
被      告  邱清郎
            邱金蓮
            邱阿玉
上三人共同
訴訟代理人  吳明昇
上列當事人間請求債務不履行損害賠償事件，本院於民國111年9
月22日言詞辯論終結，判決如下：
    主      文
被告應給付原告新臺幣肆佰貳拾伍萬柒仟捌佰壹拾陸元，及被告
邱清郎自民國111年4月20日、被告邱金蓮自民國111年4月19日、
被告邱阿玉自民國111年5月1日起，均至清償日止，按週年利率
百分之五計算之利息。
訴訟費用新臺幣肆萬參仟壹佰柒拾肆由被告負擔。
本判決於原告以新臺幣壹佰肆拾壹萬玖仟元為被告供擔保後，得
假執行。但被告如於假執行標的物拍定、變賣或其他財產權假執
行程序終結前，以新臺幣肆佰貳拾伍萬柒仟元為原告預供擔保後
，得免為假執行。
    事實及理由
一、原告起訴主張：
（一）被告邱清郎為坐落臺南市安南區青草段589、589-1、589-
      2、589-4、589-5地號土地之所有人、被告邱清郎、邱金
      蓮、邱阿玉則為同段589-3地號土地之共有人。被告等人
      委託訴外人吳明昇，於民國110年2月24日與原告就上開臺
      南市安南區青草段589、589-1、589-2、589-3、589-4、5
      89-5地號土地（以下合併簡稱系爭土地）簽立太陽光電地
      面型租賃契約（以下簡稱系爭租約），由原告承租系爭土
      地，利用系爭土地設置太陽能光電系統，發電後售電予台
      電公司，租期自簽約時起至台電公司購售合約消滅時為止
      ，租金則依據台電公司購電金額8%計算。原告於簽約後，
      即開始著手進行太陽能光電系統之設置，於建置太陽能模
      組前，需先進行規劃、設計之工作，並需申請台電公司審
      查，故原告另委請訴外人華苒能源股份有限公司（以下簡
      稱華苒公司）進行上開作業，並於110年9月2日支付費用
      新臺幣（下同）4,257,816元。詎於原告預向台電公司申
      請審查時，發現系爭土地已有他人申請審查，代表被告有
      將系爭土地一地二租之情形，則被告將系爭土地一地二租
      之行為，顯已違反系爭租賃契約以及出租人保持義務之規
      定，造成原告無法繼續就系爭土地進行後續太陽能光電系
      統之建置，已支出之費用血本無歸，爰依債務不履行之法
      律關係，請求被告給付損失金額4,257,816元。
（二）被告抗辯兩造間並未成立租賃關係，並不足採：
　　⒈被告已自承系爭租賃契約上之簽名為真正。
　　⒉系爭租賃物就租期、租金、租賃標的物已有明確約定，就
      租賃契約必要之點業已達成合意，系爭租約自屬有效成立
      。
　　⒊系爭租約第17條已明定租金之計算方式，至於第16條乃整
      備期租金之規定，該條既未記載金額，代表雙方並未約定
      告應給付整備期之租金。又租金給付方式只需給付雙方合
      意即可，並不影響系爭租約之效力。
　　⒋依據台電公司定頒之「配電線再生能源工作程序自主檢核
      表」，申請人於台電公司核發審查意見書後，須提供與地
      主簽立之租賃契約公證書，代表所謂經「公證」之租賃契
      約，僅為配合台電公司審查程序之行政文件，兩造間就系
      爭租約之成立及其權利義務關係，自不因系爭租約是否經
      公證而受影響。
　　⒌兩造間之權利義務關係在於系爭租約，至於承租後向台電
      公司申請審查、設置太陽能設施、發電售電等，均與被告
      無涉，則被告所稱台電饋線、原告與華苒公司間契約價金
      給付時程等問題，均與被告無涉，亦未影響兩造間租賃契
      約之成立及效力。
（三）兩造於110年2月24日簽立系爭租約，並約定至少一年以上
      之整備期，詎料被告於短短4個月之7月22日，即出具土地
      使用同意書予中晏公司，而被告代理人吳明昇明知系爭土
      地已提供他人使用，仍於同年7月28日向被告諉稱須與地
      主確認等語，藉詞脫免出租人之責，其後甚至於8月17日
      寄發存證信函主張系爭租約自動失效，足顯被告毫無誠信
      可言，手段心態實屬可議。
（四）依被告提出之110年9月1日與中晏公司之租賃契約，足證
      被告有一地二租之違約事實，本件原告依債務不履行之法
      律關係請求，自屬有據。又本件原告係依據債務不履行之
      法律關係請求，依法規定消滅時效為15年，被告抗辯罹於
      時效等語，顯屬誤解。
（五）聲明：
　　⒈被告應給付原告4,257,816元，及自起訴狀繕本送達被告之
      翌日起至清償日止，按週年利率百分之五計算之利息。
　　⒉訴訟費用由被告負擔。
　　⒊願供擔保，請准宣告假執行。
二、被告抗辯：
（一）被告等人委託訴外人吳明昇處理系爭土地設置太陽能發電
      租賃相關事宜，因系爭土地苦無饋線可用，經吳明昇尋求
      多家太陽能業者至現場勘查，多家太陽能業者均表示：與
      台電公司確認後系爭土地無饋線可以使用，惟原告公司所
      屬人員黃佩儀表示可以透過關係拿到饋線，被告等人再委
      託吳明昇，於110年3月份與華苒公司簽訂簡約，華苒公司
      並稱該簡約及相關資料僅供原告內部行政流程使用，待台
      電公司確定案場可施作時，會再與吳明昇及被告等人進行
      公證並簽訂正式合約，目前該簡約尚未公證，內容空白處
      全部保留甚至未填寫租金及付款方式，只有一般用印及簽
      名，截至目前為止，被告亦未向原告及華苒公司收取任何
      費用。
（二）原告公司所屬人員黃佩儀於110年7月28日透過通訊軟體LI
      NE表示，因110年3月9日簽訂之簡約內容有些違法，原告
      希望與被告另外簽訂一份新約，希望被告提供匯款資料並
      且公證；被告因原告與華苒公司之諸多說詞反覆不一且有
      不合理之處，希望原告先廢除簡約，被告再考慮是否簽訂
      新約，但原告不同意。華苒公司於通訊軟體LINE多次與被
      告說明已經支付70～80萬元訂金購買設備，若被告不繼續
      履行該簡約即需賠償原告損失，顯不符合常理，況迄今台
      電公司尚未知道有此案場，遑論該案場是否有符合法規等
      疑慮，因此在尚未取得同意備案前都有變數，更不可能會
      有業者會在此階段冒險支付龐大訂金。　　　
（三）原告明知該簡約有問題，卻仍於110年9月2日匯款4,257,8
      16元至華苒公司，原告如何證明此筆費用係用於系爭土地
      上？原告與華苒公司簽訂之光電工程合約書中載明，雙方
      簽定合約後（最遲於30日內）原告必須支付華苒公司總工
      程款10%，合計4,257,816元（含稅），然該合約簽約日期
      為110年4月10日，而原告提供之匯款資料日期卻為110年9
      月2日，顯徵該合約與原告匯款日期不符；再者，該合約
      內容，明顯可由原告與華苒公司自行隨意擬定，毫無可信
      度可言。
（四）太陽能饋線非常搶手，建置太陽能發電前，有申請審核之
      順序問題，優先審核通過者則有優先建置權，一旦設計必
      需趕緊送台電公司審查獲取PV編號，若被該地區其他人搶
      先申請，被告將無法租賃土地予太陽能業者使用，更少了
      一筆20年的租金收入，又因原告遲遲沒有申請，說詞反覆
      甚至諸多不合理，訴外人中晏電業股份有限公司（以下簡
      稱中晏公司）得知此事後主動幫忙申請系爭土地PV編號，
      以確保被告權益。
（五）時至111年4月30日經電話詢問台電公司後得知系爭土地區
      域仍然沒有饋線可以申請使用，但台電公司已經重新規劃
      好全台灣的饋線，系爭土地區域最快於2023年底發包施工
      ，待施工完成後才可以繼續申請建置太陽能案場；由原告
      與華苒公司之光電工程合約書中載明，系爭土地預計施作
      裝置總容量為1135.5kwp；每kwp單價為42,525元（未稅）
      ，試問台電公司若只有500kwp之饋線容量可使用，豈
　　　非得不償失，更何況至今系爭土地區域仍然沒有饋線。
（六）又被告於110年8月16日收受原告公司存證信函後，已於11
      0年8月18日回函，希望原告於7個工作日內回覆否則簡約
      視同作廢，直至7個工作日過後，原告仍然沒有回應，故
      兩造間並未成立契約關係。而被告與中晏公司之租賃契約
      ，已於110年9月1日公證。退萬步言，縱認原告主張有理
      由，原告之請求亦已罹於消滅時效。
（七）聲明：　　　
　　⒈原告之訴駁回。
　　⒉訴訟費用由原告負擔。
　　⒊如受不利益之判決，願供擔保，請准宣告免為假執行。　
三、得心證之理由：
（一）按稱租賃者，謂當事人約定，一方以物租與他方使用收益
      ，他方支付租金之契約，民法第421條第1項定有明文。
　　　本件原告主張其向被告3人承租系爭土地，並於110年2月2
      4日簽訂系爭租約，締約目的為租用系爭土地以設置太陽
      能光電系統，發電後售電予台電公司，租賃期間自簽約時
      起至台電公司購售合約消滅時為止（系爭租約第四條第一
      項），租金則以台電公司購電金額8%計算（見系爭租約第
      十七條）等語，業據提出系爭土地登記謄本、系爭租約為
      憑；被告並不爭執系爭租約形式上之真正，且被告訴訟代
      理人吳明昇亦到庭陳稱係其親自在系爭租約上簽名，惟以
      系爭租約僅係簡約，兩造尚未成立租賃契約云云置辯。經
      查：
　　⒈系爭租約已就【租賃期間（自簽約時起至台電公司購售合
      約消滅時為止，見系爭租約第四條第一項）、租賃標的物
      （即系爭土地，見系爭租約第七條）、租金（以台電公司
      購電金額8%計算，見系爭租約第十七條）】（見本院111
      年度補字第256號卷第37至42頁之系爭租約書）等租賃契
      約重要事項具體載明，而被告並不爭執系爭租約上代理人
      吳明昇簽名之真正，自應認系爭租約已有效成立。
　　⒉系爭租約第1條第7項「租金帳戶：甲方（即被告）指定乙
      方（即原告）撥付土地租金之帳戶。如下。（空白）」雖
      未明確填載帳戶（見本院111年度補字第256號卷第37頁）
      ，惟系爭租約既已明確載明租金計算方法，未填帳戶，僅
      係支付方法尚未確定，並不影響應付租金及其金額之計算
      ，顯不影響系爭租約之有效成立。
　　⒊至系爭租約第37條「本契約書應經法院或民間公證人公證
      ，本契約正本3份，訂約人雙方各執1份（應依法貼足印花
      稅票），並於法院公證處或民間公證人事務所留存1份。
      副本2份，雙方各執1份，分別陳轉備用，如有誤繕，以正
      本為準。」雖約定應經公證（見本院111年度補字第256號
      卷第42頁），然觀系爭租約全文，並無應經公證始成立契
      約之約定。是公證系爭租約之約定，應僅係作為向臺電申
      請或存證之用，難認係系爭租約有效成立之要件，即系爭
      租約雖未公證，並不影響系爭租約之有效成立。
　　⒋況被告代理人吳明昇於110年8月17日寄發之台南海佃郵局
      存證號碼000057號存證信函第5點「地主欲終止此合約，
      如需要地主方負擔貴司損失，請貴司於七個工作日內回覆
      ，並且提供有效證明，如無法提供有效證明，舊約視同無
      效作廢」之內容（見本院卷第159頁），可知被告斯時對
      於系爭租約已於110年2月24日有效成立乙節，並不爭執。
　　⒌綜上，被告抗辯系爭租約僅係簡約，必要填寫內容全部空
      白，且未經過公證，兩造尚未成立租賃關係云云，並不足
      採信。而原告主張系爭租約於110年2月24日兩造簽立時即
      已有效成立等語，為可採信。
（二）再按因可歸責於債務人之事由，致給付不能者，債權人得
      請求賠償損害。因可歸責於債務人之事由，致為不完全給
      付者，債權人得依關於給付遲延或給付不能之規定行使其
      權利。因不完全給付而生前項以外之損害者，債權人並得
      請求賠償；民法第226條第1項、第227條分別定有明文。
      原告復主張於簽訂系爭租約後，因被告違約一地二租，將
      系爭土地出租予第三人即訴外人中晏公司，致原告在系爭
      土地上無法進行後續太陽能光電系爭之建置，其損害係可
      歸責被告，依債務不履行損害賠償之規定，被告應賠償原
      告之損害等語；惟為被告所否認，並以前揭情詞置辯。經
      查：
　　⒈系爭租約並無約定原告必須在何期限內向台電公司申請太
      陽能饋線之相關約定，況此部分係屬原告承租後向台電公
      司申請審查、設置太陽能設施、發電售電之程序事項，均
      與兩造間系爭租約之成立及權利義務無涉。是被告於110
      年2月24日簽訂系爭租約後未及半年之110年8月17日即片
      面終止系爭租約，顯不符合系爭租約之約定，自屬無據。
　　⒉況原告於片面終止系爭租約之110年8月17日前之110年7月2
      2日即已出具系爭土地之使用同意書予中晏公司，而中晏
      公司於111年8月11日已以系爭土地向台電公司申請再生能
      源發電設備併聯（見本院卷第33頁），更足認被告片面終
      止系爭租約，並不符合系爭租約之約定，實屬無據。
　　⒊綜上，原告主張系爭租約已終止云云，不足採信。是原告
      主張被告因被告違約一地二租，將系爭土地出租予第三人
      即訴外人中晏公司，致原告在系爭土地上無法進行後續太
      陽能光電系爭之建置，其損害係可歸責被告，依債務不履
      行損害賠償之規定，被告應賠償原告之損害等語，為可採
      信。
（三）復按損害賠償，除法律另有規定或契約另有訂定外，應以
      填補債權人所受損害及所失利益為限，民法第216條第1項
      定有明文。原告主張其為履行系爭租約，委請華苒公司進
      行太陽能光電系統之規劃、設計工作，已於110年9月2日
      支付費用4,257,816元，因可歸責被告之事由，致系爭租
      約未履行，並致原告受有前揭已支付華苒公司4,257,816
      元之損害等語，並提出與華苒公司簽訂之光電工程合約書
　　　（以下簡稱系爭光電工程合約書，見本院卷第81至105頁
      ）及第一銀行臺幣付款交易證明單（以下簡稱系爭付款交
      易證明單，見本院111年度補字第256號卷第59頁）為憑；
      惟為被告所否認，並質疑原告與華苒公司簽訂之系爭光電
      工程合約書之真正。經查：
　　⒈觀系爭光電工程合約書【第1條：「工程名稱：台南市○○區
      ○○段000○0000000地號太陽光電發電系統工程」、第2條「
      台南市○○區○○段000○0000000地號」、第6條「付款辦法：
      ⒈第一期款：雙方簽本合約後（最遲於30日內），甲方應
      付總工程款之10%，合計4,257,816元未稅。」】之記載，
      工程內容為設計並執行太陽光電發電系統工程（即系爭租
      約之租地原因）、工程地點即為系爭土地，且其上所載之
      第一期工程款亦與系爭付款交易證明單上原告支付予華苒
      公司之費用4,257,816元相符，堪認原告主張因可歸責被
      告之事由，致系爭租約無法履行，其因此受有已支付華苒
      公司工程款4,257,816元之損害等語，為可採信。
　　⒉又系爭光電工程合約書上已具體載明工程內容、工程地點
      、工程總價、付款辦法、工程期限等重要事項，原告亦已
      依約給付相當第一期工程款之金額4,257,816元予華苒公
      司。是被告抗辯系爭光電工程合約書之真正，及抗辯原告
      給付華苒公司工程款金額4,257,816元與系爭土地無關云
      云，均不足採。
　　⒊綜上，原告主張因可歸責被告之事由，致系爭租約無法履
      行，其因此受有已支付華苒公司工程款4,257,816元之損
      害等語，既為可採。從而，原告依系爭租約及債務不履行
      損害賠償之法律關係，請求被告賠償已給付華苒公司工程
      款4,257,816元之損害，核屬有據。
四、綜上所述，原告依系爭租約及債務不履行損害賠償之法律關
    係，請求被告給付4,257,816元，及自起訴狀繕本送達翌日
    即被告邱清郎自111年4月20日起、被告邱金蓮自111年4月19
    日起、被告邱阿玉自111年5月1日起，均至清償日止，按週
    年利率百分之5計算之利息，為有理由，應予准許。
五、本件判決基礎已臻明確，兩造其餘攻擊、防禦方法與舉證，
    經審核結果並不能動搖該基礎，且與本件事實之認定無涉，
    自無一一詳予論駁之必要，併此敘明。
六、按訴訟費用，由敗訴之當事人負擔；法院為終局判決時，應
    依職權為訴訟費用之裁判，民事訴訟法第78條及第87條第1
    項分別定有明文。經核本件訴訟費用額為43,174元（即第一
    審裁判費），而原告之請求為有理由，爰依上開規定確定被
    告應負擔之訴訟費用如主文第2項所示。
七、兩造均陳明願供擔保，聲請宣告假執行及免為假執行，經核
    於法均無不合，爰分別酌定相當之擔保金額併予宣告之。
八、據上論結，原告之訴為有理由，依民事訴訟法第78條、第87
    條第1項、第390條第2項、第392條第2項，判決如主文。
中　　華　　民　　國　　111 　年　　10　　月　　13　　日
                      臺灣臺南地方法院民事第二庭
                            法  官  王 獻 楠
上為正本係照原本作成。
如不服本判決，應於送達後20日內，向本院提出上訴狀並表明上
訴理由，如於本判決宣示後送達前提起上訴者，應於判決送達後
20日內補提上訴理由書（須附繕本），如委任律師提起上訴者，
應一併繳納上訴審裁判費。
中　　華　　民　　國　　111 　年　　10　　月　　13　　日
                            書記官  蕭 雅 文